【裁判字號】    89,上易,176
【裁判日期】    891130
【裁判案由】    損害賠償
【裁判全文】
臺灣高等法院高雄分院民事判決  八十九年度上易字第一七六號
      上  訴  人  墾丁通運有限公司
      法定代理人  丁○○
      上  訴  人  丙○○
      共      同
      訴訟代理人  周俊源律師
      被  上訴人  乙○○            住台北縣土城市○○路一四０號
      訴訟代理人  甲○○            住台北縣板橋市○○○路○段四巷六號二樓
右當事人間請求損害賠償事件，上訴人對於中華民國八十九年二月二十九日臺灣高雄
地方法院八十八年訴字第一六０四號第一審判決提起上訴，本院判決如左：
      主      文
原判決關於命上訴人連帶給付被上訴人超過新台幣捌仟元本息部分及該部分假執行之
宣告並訴訟費用之裁判均廢棄。
右開廢棄部分，被上訴人在第一審之訴及假執行之聲請均駁回。
其餘上訴駁回。
第一、二審訴訟費用由上訴人連帶負擔百分之一，餘由被上訴人負擔。
      事      實
甲、上訴人方面：
一、聲明：(一)原判決不利於上訴人部分廢棄。
          (二)右開廢棄部分，被上訴人在第一審之訴駁回。
二、陳述：與第一審判決記載者相同，茲引用之。
乙、被上訴人方面：
一、聲明：上訴駁回。
二、陳述：與第一審判決記載者相同，茲引用之。
三、證據：援用第一審之證據。
丙、本院依職權調閱台灣台中地方法院檢察署八十七年度偵字第一一五七一號全部刑
    事卷宗。
      理      由
一、被上訴人起訴主張：上訴人丙○○係上訴人墾丁通用有限公司（下稱墾丁公司）
    僱用之司機，於八十七年四月三日因執行職務，駕駛墾丁公司之遊覽車，沿國道
    高速公路南下，於行經南下一百七十三點五公里處，因疏於注意，竟由後追撞被
    上訴人所駕駛車牌號碼Ｐ七－六二九三號小客車（下稱系爭車輛），造成被上訴
    人車毀人傷。系爭車輛係被上訴人向訴外人吳明珠所借用，而系爭車輛撞損後，
    上訴人不同意由保險公司負擔修復費用，致系爭車輛形同報廢，被上訴人無奈，
    遂另購新車償還吳明珠，新車車價為新台幣（下同）五十五萬五千元，辦理新購
    車輛手續費九千八百零九元。又系爭車輛被撞後，拖吊費一萬六千元。再者，被
    上訴人因傷須休養十七天不能工作，因此減少勞動能力二萬二千一百元，被上訴
    人又因傷精神上至感痛苦，上訴人應賠償非財產上損害十萬元等情，基於侵權行
    為之法律關係，求為命上訴人連帶給付七十萬零二千九百零九元及法定遲延利息
    之判決。上訴人則以：系爭車輛係因被上訴人拒絕修復，要求賠償新車，致系爭
    車輛放置修車廠時間過久，已無修復之價值，而被上訴人之身體因車禍擦傷，輕
    微傷害，無休養之必要，自不得請求減少勞動能力及非財產上之損害等語，資為
    抗辯。
二、查丙○○係墾丁公司所僱用之司機，於八十七年四月三日因執行職務，駕駛遊覽
    車行使高速公路南下，行經一七三、五公里處，因過失不慎追撞被上訴人所駕駛
    屬吳明珠所有之小客車，致被上訴人頸部挫傷，小客車亦因而毀損，而小客車係
    被上訴人向吳明珠所借用，被上訴人已另購新車償還吳明珠之事實，為兩造所不
    爭執，自足信為真實。
三、按因故意或過失不法侵害他人權利者，負損害賠償責任，受僱人因執行職務，不
    法侵害他人權利者，由僱用人與受僱人連帶負損害賠償責任，民法第一百八十四
    條第一項前段、第一百八十八條第一項前段定有明文。故必受害人確有損害發生
    ，加害人始有損害賠償之責，若受害人之損害已由他人填補，即無損害之可言，
    從而亦不得請求賠償損害。
四、據證人陳秋福於本院結稱：「車子拖來公司後，被上訴人說他是金天下精機有限
    公司員工，因公出差而被上訴人車子撞壞，他的公司願意買一部新車給他，他的
    車子交給公司去處理：：：」，「：：：當初被上訴人有告訴我說車主不是他，
    而是名叫吳明珠的人所有」。證人楊燕武於本院證稱：「：：：於是我問保養廠
    的宋組長，他回答我說人家已經再買新車了：：：我一再催促保養廠修理，但保
    養廠始終未加修理，我急了，我問宋組長為何不修，宋組長說人家已經買新車，
    受損車不修了」，「：：：不過保養廠方面曾經向我表示被上訴人已買新車，舊
    車要由上訴人買回去」，而被上訴人訴訟代理人亦於本院自承：「最初乙○○是
    向金天下公司借錢買新車，後來金天下公司有開股東會議，決議免除乙○○清償
    借款，因為乙○○是因公借用他人車輛而被撞毀，乙○○曾表示受損車輛交由金
    天下公司向保險公司及上訴人處理，結果公司股東會也決議同意由公司出面處理
    ：：：」等語，足見系爭車輛毀損所生侵權行為損害賠償之債權，已由第三人即
    金天下公司代為清償，依民法第三百零九條「依債務本旨向債權人或其他有受領
    權人為清償，經其受領者，債之關係消滅」之規定，被上訴人對於上訴人之債權
    ，既因第三人金天下公司代為清償，則被上訴人對於上訴人之債之關係即屬消滅
    ，易言之，被上訴人之債權於事實審言詞辯論終結前已受償，其債權自屬消滅，
    不得本於其侵權行為損害賠償之債權，請求上訴人賠償被上訴人之車損，是被上
    訴人請求上訴人賠償五十五萬五千元之車損價款，即嫌無據，此部分不應准許。
    至金天下公司因代為清償而與上訴人間之關係，係屬另一問題，本院無庸詳為贅
    述。
五、又按不法侵害他人之身體或健康者，對於被害人因此喪失或減少勞動能力或增加
    生活上之需要時，應負損害賠償責任。又不法侵害他人之身體、健康、名譽或自
    由者，被害人雖非財產上之損害，亦得請求賠償相當之金額，民法第一百九十三
    條第一項、第一百九十五條第一項分別定有明文。被上訴人主張其因車禍受傷，
    須休養十七天不能工作，因此減少勞動能力之損害，以其每日底薪一千三百元計
    ，共損失二萬二千一百元，此項損失應由上訴人連帶賠償云云，經查被上訴人僅
    受有頸部挫傷之傷害，此有中國醫藥學院附設醫院診斷證明書附台灣台中地方法
    院檢察署八十七年度偵字第一一五七一號偵查卷宗可考，則被上訴人所受傷害實
    屬極為輕微，並無因傷不能工作之情形，而被上訴人又未能舉證證明其有休養十
    七天之必要，故此部分之請求，即嫌無據，不應准許。至被上訴人因傷受有精神
    上之痛苦，乃屬必然，其請求非財產上之損害，尚屬正當，惟其請求之金額高達
    十萬元，顯屬過鉅。本院審酌被上訴人為金天下精機有限公司員工，月入約五萬
    元，專科學校畢業無恒產，上訴人丙○○為小學畢業，月入約一萬四千五百元，
    有土地三筆、房屋一棟等情，認為原審所核定之非財產上損害八千元尚屬適當。
六、從而被上訴人本於侵權行為之法律關係，訴請上訴人連帶給付五十三萬九千八百
    七十五元及法定遲延利息，於八千元本息範圍內，自屬正當，應予准許，逾此部
    分之請求，為無理由，應予駁回。原審不察，竟命上訴人連帶賠償被上訴人車損
    部分之請求五十三萬一千八百七十五元，即有違誤，上訴意旨，執以指摘原判決
    不當，非無理由，應由本院予以廢棄改判。
七、結論：本件上訴為一部分無理由，一部分有理由，依民事訴訟法第四百四十九條
    第一項、第四百五十條、第七十九條但書，判決如主文。
中      華      民      國    八十九    年     十一     月    三十      日
                                      臺灣高等法院高雄分院民事第一庭
~B1審判長法官  周慶光
~B2法      官  林富村
~B3法      官  吳登輝
右為正本係照原本作成。
不得上訴。
中      華      民      國        八十九    年     十二     月      一      日
~B法院書記官  洪梅枝
                                                                     Ａ


司法院資訊處製作；財團法人民間司法改革基金會備份。
